【裁判字號】    94,訴,4038
【裁判日期】    950516
【裁判案由】    違反槍砲彈藥刀械管制條例等
【裁判全文】
臺灣高雄地方法院刑事判決              94年度訴字第4038號
    公  訴  人  臺灣高雄地方法院檢察署檢察官
    被      告  甲○○
                        （另案於臺灣高雄監獄執行中）
    指定（義務）
    辯  護  人  吳保仁律師
上列被告因違反槍砲彈藥刀械管制條例案件，經檢察官提起公訴
（94年度偵字第21361號），本院判決如下：
    主  文
甲○○未經許可，持有可發射子彈具有殺傷力之改造槍枝，處有
期徒刑年，併科罰金新臺幣貳拾伍萬元，罰金如易服勞役，以
罰金總額與陸個月之日數比例折算。改造槍枝貳支（含彈匣貳個
，槍枝管制編號：0000000000、0000000000）沒收。
其餘被訴部分無罪。
    事  實
一、甲○○明知未經中央主管機關許可，不得持有槍砲彈藥刀械
    管制條例管制之違禁物，竟於民國90年初（起訴書誤繕90年
    底）某日起至93年8 月間某日止，未經許可即無故持有其於
    90 年 初某日向友人鄭子屏（已於92年6 月25日死亡）所借
    得具殺傷力仿BERETTA 廠M9型半自動手槍製造之玩具手槍換
    裝土造金屬槍管之改造手槍2 枝（含彈匣2 個，槍枝管制編
    號：00000000 00 、0000000000）及供上開槍枝用具有殺傷
    力之改造子彈31顆（另13顆未具殺傷力），而其於93年5 月
    間某日起，寄宿在楊瑞嵩位於高雄市○○區○○路26號住處
    地下室內，遂將上開改造槍枝、子彈改置於楊瑞嵩上址住處
    地下室內。迄至同年8 月間某日甲○○離開楊瑞嵩上址住處
    地下室之寄宿處時並未將所持有之上開改造槍枝、子彈帶走
    而遺留在寄宿處，楊瑞嵩得知後，明知未經中央主管機關許
    可，不得持有槍砲彈藥刀械管制條例管制之違禁物，竟未將
    上開改造槍枝、子彈交予司法機關處理，未經許可即無故持
    有之，且將上開改造槍枝、子彈改藏置於楊瑞嵩所有之車號
    ZI-1735 號廂型車內。嗣於93年8 月18日上午10時20分許，
    經警持本院法官核發之搜索票依法實施搜索，在楊瑞嵩上址
    住處前當場查獲，始查悉上情，並自楊瑞嵩之上開箱型車內
    扣得上開改造槍枝（含彈匣2 個）、子彈（楊瑞嵩持有上開
    改造槍枝、子彈部分，業經本院94年度訴字第1489號案件審
    理中）
二、案經高雄市政府警察局刑警大隊報告臺灣高雄地方法院檢察
    署檢察官偵查起訴。
    理  由
壹、有罪部分：
一、訊據被告甲○○對於上揭事實均坦承不諱，上開改造手槍經
    送鑑屬改造貝瑞塔手槍（槍枝管制編號：0000000000、0000
    000000），認係由仿BERETTA 廠M9型半自動手槍製造之玩具
    手槍換裝土造金屬槍管而成之改造手槍，機械性能良好，可
    擊發適用子彈，認均具殺傷力；上開改造子彈送鑑，認均係
    由玩具金屬彈殼加裝直徑約9.3mm 金屬彈頭而成之改造子彈
    ，取樣14顆試射，11顆均可擊發，認具殺傷力，3 顆無法擊
    發，不具殺傷力；本件子彈中，送鑑未試射30顆子彈部分，
    本院再送內政部警政署刑事警察局鑑定，其中12顆子彈已檢
    驗過（該12顆係以供模擬槍枝使用之分解式土製彈殼，於前
    端加裝直徑8.5mm ，彈頭分別重約1.85、2.05公克銅質彈頭
    ，內部填裝制式槍彈用發射火藥及底火帽改而成，該子彈依
    其構造認能擊發，配合適當槍枝發射，具有殺傷力，此有法
    務部調查局94年6 月30日調科參字第09400278480 號函在本
    院卷，見第63頁），另18顆子彈，均經實際試射結果，其中
    8 顆均可擊發，認具殺傷力，另1 顆，僅引爆底火，並未引
    燃火藥，無法將彈頭射出，認不具殺傷力，其餘9 顆無法擊
    發，認不具殺傷力，此分別有內政部警政署刑事警察局93年
    10月6 日、95年3 月21日刑鑑字第0930181604、0950032178
    號函在卷可查（見警卷、本院卷第61頁），足認上開改造槍
    枝2 支、改造子彈中31顆具有殺傷力，屬於槍砲彈藥刀械管
    制條例管制之違禁物。被告未經許可持有上開改造槍枝、子
    彈，被告之犯行，事證明確，洵堪認定，應依法論科。
二、按行為後法律有變更者，適用裁判時之法律，但裁判前之法
    律有利於行為人者，適用最有利於行為人之法律，刑法第2
    條第1 項定有明文。查被告甲○○未經許可持有改造手槍之
    行為，修正前槍砲彈藥刀械管制條例第11條第4 項（舊法）
    中，以及94年1 月26日經總統公布生效之槍砲彈藥刀械管制
    條例第8 條第4 項（新法）中，均設有處罰明文，是被告行
    為後法律已有變更，而比較新舊法之刑度，以舊法為輕，則
    依刑法第2 條第1 項但書之規定，自應適用舊法即行為時之
    修正前槍砲彈藥刀械管制條例第11條第4 項之規定處斷，合
    先敘明。
三、核被告甲○○所為，係違反修正前槍砲彈藥刀械管制條例第
    11條第4 項之未經許可持有改造手槍罪與槍砲彈藥刀械管制
    條例第12條第4 項未經許可持有改造子彈罪。被告甲○○所
    為持有改造手槍及持有改造子彈之部分，係為一行為而觸犯
    數罪名，為想像競合犯，應依刑法第55條之規定，從一重之
    未經許可持有改造手槍罪處斷。爰審酌被告甲○○犯罪動機
    ，持有改造手槍2 把、改造子彈31顆之行為，可於瞬間取人
    性命，影響所及，非僅危害他人之生命安全，並嚴重損害社
    會治安之維護，已造成社會安全秩序之紊亂，惡性非輕，惟
    被告坦承犯行，態度良好等一切情狀，量處如主文所示之刑
    ，及罰金刑部分諭知易服勞役之折算標準（因罰金總額折算
    逾6 個月，故以罰金總額與6 個月之日數比例折算）。另上
    開改造槍枝2 支、改造子彈中31顆部分，經送鑑均具有殺傷
    力，前已敘明，均為違禁物，上開改造槍枝2 支（含彈匣2
    個），檢察官雖已於另案被告楊瑞嵩持有槍枝案件中聲請沒
    收，但於本案仍應依刑法第38條第1 項第1 款之規定沒收之
    （參考最高法院95年6 月22日、65年度第5 次刑庭庭推會議
    決議（二）），至於改造子彈31顆部分，雖具殺傷力，然業
    經鑑驗擊發滅失，爰不為沒收之諭知，至於改造子彈13顆未
    具殺傷力部分，非屬違禁物，無庸沒收，併此敘明。
貳、無罪部分：
一、公訴意旨略以：被告甲○○其明知未經中央主管機關許可，
    不得持有槍砲彈藥刀械管制條例管制之違禁物，竟於90年初
    某日起至93年8 月間某日止，未經許可即無故持有其於90年
    初某日向友人鄭子屏（已於92年6 月25日死亡）所借得上開
    改造槍枝、子彈，而其於93年5 月間某日起，寄宿在楊瑞嵩
    位於高雄市○○區○○路26號住處地下室內，遂將上開改造
    槍枝、子彈改置於楊瑞嵩上址住處地下室內（被告所涉持有
    上開改造槍枝、子彈部分，業經本院有罪判決）。被告甲○
    ○另萌生意圖為自己不法之所有，以變易持有為所有之意思
    ，將上開改造槍枝、子彈據為己有，並進而為上開改造槍枝
    、子彈販賣牟利之犯意，於93年6 月間某日，在楊瑞嵩上址
    住處地下室內，以仿貝瑞塔改造手槍1 枝新臺幣（下同）25
    ,000 元 、改造子彈12顆3,500 元之代價販賣上開改造槍、
    彈中之改造仿貝瑞塔改造手槍1 枝及改造子彈12顆予李偉琪
    ，惟因李偉琪交付價金28,500元後反悔，以致尚未交付所欲
    販賣之改造貝瑞塔手槍1 枝及改造子彈12顆予李偉琪，因認
    被告涉犯有刑法第335 條第1 項之侵占罪、修正前槍砲彈藥
    刀械管制條例第11條第1 項之未經許可販買其他可發射子彈
    具有殺傷力之改造手槍罪、槍砲彈藥刀械管制條例第12 條
    第1 項未經許可販買具有殺傷力之改造子彈罪嫌云云。
二、按被告未經審判證明有罪確定前，推定其為無罪；犯罪事實
    應依證據認定之，無證據不得認定犯罪事實；不能證明被告
    犯罪者，應諭知無罪之判決，刑事訴訟法第154 條第1 項、
    第2 項及第301 條第1 項分別定有明文。又刑事訴訟法上所
    謂認定犯罪事實之證據，係指足以認定被告確有犯罪行為之
    積極證據而言，該項證據自須適合於被告犯罪事實之認定，
    始得採為斷罪資料；事實之認定，應憑證據，如未能發現相
    當證據，或證據不足以證明，自不能以推測或擬制之方法，
    以為裁判基礎；而認定犯罪事實所憑之證據，雖不以直接證
    據為限，間接證據亦包括在內；然而無論直接或間接證據，
    其為訴訟上之證明，須於通常一般之人均不致有所懷疑，而
    得確信其為真實之程度者，始得據為有罪之認定；又依刑事
    訴訟法第161 條第1 項規定，檢察官就被告犯罪事實，應負
    舉證責任，並指出證明之方法。因此，檢察官對於起訴之犯
    罪事實，應負提出證據及說服之實質舉證責任。倘其所提出
    之證據，不足為被告有罪之積極證明，或其指出證明之方法
    ，無從說服法院以形成被告有罪之心證，基於無罪推定之原
    則，自應為被告無罪判決之諭知，最高法院29年上字第3105
    號、40年臺上字第86號、76年臺上字第4986號及92年臺上字
    第128 號判例分別著有判例可資參照。
三、訊據被告堅決否認有何侵占、未經許可販買其他可發射子彈
    具有殺傷力之改造手槍、未經許可販買具有殺傷力之改造子
    彈犯行，辯稱：有想歸還上開改造槍枝、子彈與鄭子屏，但
    找不到人，李偉琪係楊瑞嵩友人，被告跟李偉琪不太熟，沒
    有販賣上開改造槍枝中1 支、子彈中12顆予李偉琪，李偉琪
    亦無交付其28,500元。93年7 月底就離開楊瑞嵩住處，上開
    改造槍枝、子彈均留在該處等語；辯護意旨略以：被告離開
    楊瑞嵩住處時，並未帶走上開改造槍枝、子彈，顯然被告沒
    有侵占犯意，另李偉琪與楊瑞嵩對買賣的過程交代不清楚，
    楊瑞嵩稱被告欠李偉琪2 萬多元，後來又介紹李偉琪與被告
    接洽買槍之事，此跟李偉琪所講買槍過程不合，李偉琪證述
    前後有矛盾，嗣楊瑞嵩、李偉琪業已證述其等關於被告販賣
    上開改造槍枝、子彈之證述不實在等語。經查：
（一）被告離開楊瑞嵩住處時，均未帶走本件槍枝、本件子彈，
      業經證人楊瑞嵩於93年8 月18日檢察官偵查中結證稱：槍
      、彈係甲○○放在其住處等語，核與被告之自白相符，證
      人楊瑞嵩於上開偵查中之結證，又無顯不可信之情況，依
      刑事訴訟法第159 條之1 第2 項之規定具有證據能力，此
      外，上開改造槍枝、子彈係在楊瑞嵩之自小客車查獲，此
      有扣押物品目錄表在警卷可查，足認上開事實為真，衡諸
      常情，槍枝、子彈係屬違禁物，持有人會謹慎藏匿，倘被
      告有侵占上開改造槍枝、子彈之故意，被告離開楊瑞嵩住
      處豈會將上開改造槍枝、子彈留置該處，依卷內事證而觀
      ，本院無從對被告有侵占上開改造槍枝、子彈產生合理懷
      疑。
（二）公訴人指稱被告有販賣槍枝、子彈乙節，無非係依據證人
      楊瑞嵩、李偉琪於本案偵辦過程中警詢之證述、偵查中之
      結證，然證人楊瑞嵩、李偉琪93年8 月18日警詢中之證述
      ，依刑事訴訟法第159 條第1 項之規定，係屬傳聞證述，
      原則上不得為證據，而證人楊瑞嵩、李偉琪上開警詢證述
      亦無符合刑事訴訟法第159 條之5 之例外情況（見本院卷
      第38頁），是證人楊瑞嵩、李偉琪93年8 月18日警詢中之
      證述，不得作為認定被告有無販賣槍枝、子彈之證據。至
      於證人楊瑞嵩雖於93年8 月18日檢察官偵查中結證稱：依
      據監聽內容關於李偉琪對話部分，因李偉琪說被告甲○○
      欠李偉琪錢，要其給李偉琪錢，不然就把甲○○交出來，
      大約欠2 萬多元，李偉琪問過其槍彈價格，其有告訴李偉
      琪曾聽被告甲○○說過槍彈價格，李偉琪沒說要買槍彈，
      其要李偉琪跟甲○○接洽，…，當時其在家，但李偉琪與
      甲○○在地下室談論，其始知李偉琪有向甲○○購買槍彈
      ，其最後一次施用毒品係在93年8 月18日凌晨等語（見93
      年度偵字第21160 號卷第38、39頁），然證人楊瑞嵩嗣於
      93年12月8 日臺灣高等法院高雄分院93年度上訴字第989
      號案件審理中結證稱：其不清楚甲○○是否有賣槍給李偉
      琪，其未見到甲○○、李偉琪交易，甲○○住其家時，其
      有到地下室見到甲○○、李偉琪在看槍，其未見過李偉琪
      拿2 萬8 千5 百元給甲○○等語（見93年度上訴字第989
      號卷第82、83頁）；另證人李偉琪於93年8 月18日檢察官
      偵查中結證稱：伊於93年6 月間，在楊瑞嵩家地下室有向
      甲○○購買槍彈，甲○○說槍枝1 支2 萬5 千元，子彈12
      發3500元，伊當天早上付2 萬8 千5 百元給甲○○，但到
      晚上伊打電話給甲○○說不要買，楊瑞嵩當時不在場，但
      事後知情，因伊要找甲○○退錢，找不到人才告知楊瑞嵩
      買槍彈之事（見93年度偵字第21160 號卷第44頁），然證
      人李偉琪嗣於93年12月8 日臺灣高等法院高雄分院93年度
      上訴字第989 號案件審理中結證稱：有無向被告購買槍彈
      已經忘記，因當時有施用海洛因，在警局時未說「在楊瑞
      嵩家有看到被告拿槍給楊瑞嵩看，楊瑞嵩說該槍伊先前欲
      購買之槍，伊不買，楊瑞嵩就要買」，當時因找不到被告
      ，故打電話找楊瑞嵩，但被告要伊不要講出被告有欠伊賭
      債之事，固只跟楊瑞嵩說被告欠伊錢，但未跟楊瑞嵩說被
      告欠什麼錢，打麻將時有問過楊瑞嵩槍枝如何賣，楊瑞嵩
      說2 萬多元，當時一起打麻將之友人說在原宿廣場看到沒
      有這麼貴，楊瑞嵩並未叫伊直接問被告槍枝之價錢，被告
      僅欠伊3 、4 千元之賭債，並無還伊一筆2 萬5 千元這麼
      大數目的錢等語（見93年度上訴字第989 號卷第102 、10
      4 、105 頁），證人楊瑞嵩、李偉琪於上開偵查中之結證
      ，依刑事訴訟法第159 條之1 第2 項之規定，而審判中之
      結證，依刑事訴訟法第159 條之1 第1 項之規定，均具有
      證據能力，然證人楊瑞嵩對於被告與李偉琪間是否確有有
      買賣槍枝、子彈之交易，並不清楚，證人楊瑞嵩雖有見到
      李偉琪與被告在看槍，但不能憑此認定雙方有槍、彈買賣
      之交易，被告與李偉琪間金錢糾紛，亦未必係槍彈買賣之
      價金，再者，槍枝、子彈屬於違禁物，故槍枝、子彈之交
      易係屬異常情況，證人對此之記憶應特別深刻，然證人李
      偉琪對於是否有槍、彈買賣交易前後證述有矛盾，對於槍
      枝價格詢問楊瑞嵩後，楊瑞嵩有無要其直接問被告之證述
      ，亦與證人楊瑞嵩證述有矛盾，參以證人李偉琪稱被告有
      積欠伊金錢，倘被告真有販賣證人李偉琪槍、彈，被告應
      以上開債務相抵，何需再向證人李偉琪收取價金，而證人
      楊瑞嵩、李偉琪均承認於偵查中作證時有施用毒品，是本
      院尚難僅憑證人楊瑞嵩、李偉琪於偵查中之結證，即認被
      告有販賣槍彈之行為。
（三）綜上，是公訴人認被告涉嫌前揭侵占、販賣上開改造槍枝
      、子彈犯行所憑之證據，尚未達於通常一般之人均不致有
      所懷疑，而得確信其為真實之程度，依刑事訴訟制度「倘
      有懷疑，即從被告之利益為解釋」、「被告應被推定為無
      罪」之原則，即難據以為被告不利之認定。此外，復查無
      其他積極之證據，足資認定被告有何侵占、販賣改造槍枝
      、子彈犯行，自屬不能證明被告犯罪，依首開說明，此部
      分自應為被告無罪之諭知。
據上論斷，應依刑事訴訟法第299 條第1 項前段、第301 條第1
項，修正前槍砲彈藥刀械管制條例第11條第4 項，槍砲彈藥刀械
管制條例第12條第4 項，刑法第2 條第1 項但書、第11條前段、
第55條、第38條第1 項第1 款、第42條第2 項、第3 項，罰金罰
鍰提高標準條例第2 條，現行法規所定貨幣單位折算新台幣條例
第2 條，判決如主文。
本案經檢察官乙○○到庭執行職務。
中    華    民    國    95    年    5     月    16    日
                  刑事第二庭    審判長法  官  邱永貴
                                      法  官  高思大
                                      法  官  何佩陵
以上正本證明與原本無異。
如不服本判決，應於判決送達後10日內，向本院提出上訴狀。
中    華    民    國    95    年    5     月    16    日
                                      書記官  張家瑜
附錄本案論罪科刑所適用法條全文：
修正前槍砲彈藥刀械管制條例第11條第4項：
未經許可，持有、寄藏或意圖販賣而陳列第一項所列槍砲者，處
一年以上七年以下有期徒刑，併科新臺幣七百萬元以下罰金。
槍砲彈藥刀械管制條例第12條第4項：
未經許可，持有、寄藏或意圖販賣而陳列子彈者，處五年以下有
期徒刑，併科新台幣三百萬元以下罰金。


司法院資訊處製作；財團法人民間司法改革基金會備份。
